---
title: "NCA seminar"
author: "Panova Mila"
date: "2025-03-19"
output:
  html_document: default
  pdf_document: default
---

```{r setup, include=FALSE}
knitr::opts_chunk$set(echo = TRUE)

```


```{r library, include=FALSE}
library(tidyverse)
library(readxl)
library(cowplot)
library(scales)
library(PKNCA)

```


```{r work1}
theme_set(theme_bw())
theme_update(panel.grid.minor = element_blank())
MSDcol <- c("#1a1866", "#f2b93b", "#b73b58", "#a2d620", "#5839bb", "#9c4ec7", "#3a6eba", "#efdd3c", "#69686d")

funSum <- list(N = ~n(),
               mean   = ~mean(., na.rm = T),
               median = ~median(., na.rm = T),
               min    = ~min(., na.rm = T),
               max    = ~max(., na.rm = T),
               sd     = ~sd(., na.rm = T),
               se     = ~sd(., na.rm = T)/sqrt(n()))
data_X_iv <- read.csv("GlobalRepository/Workdir/NCA/Drug_X_iv.csv")
data_X_po <- read.csv("GlobalRepository/Workdir/NCA/Drug_X_po.csv")
data_Y_iv <- read.csv("GlobalRepository/Workdir/NCA/Drug_Y_iv.csv")
Bioeq_data <- read.csv("GlobalRepository/Workdir/NCA/BioEq_data.csv")

head(data_X_iv)
head(data_X_po)
head(data_Y_iv)
```

```{r work2}
ggplot(data_X_iv, aes(x = TIME, y = DV, color = factor(ID))) +
  geom_line(size = 0.2) +       
  geom_point(size = 0.4) +      
  labs(
    title = "Pharmacokinetic Time Profiles",
    x = "Time",
    y = "DV"  
  ) +
  theme_cowplot()  

```

```{r work3}
ggplot(data_Y_iv, aes(x = TIME, y = DV, color = factor(ID))) +
  geom_line(size = 0.1) +       
  geom_point(size = 0.3) +       
  labs(
    title = "Pharmacokinetic Time Profiles",
    x = "Time",
    y = "DV"  
  ) +
  theme_cowplot()  

```

```{r work4}
ggplot(data_X_po, aes(x = TIME, y = DV, color = factor(ID))) +
  geom_line(size = 0.2) +       
  geom_point(size = 0.5) +       
  labs(
    title = "Pharmacokinetic Time Profiles",
    x = "Time",
    y = "DV"  
  ) +
  theme_cowplot()  

```
По получившимся графикам можем сделать выводы:

1) в датасете "data_X_iv" внутривенный способ введения препарата, т.к. максимальная концентрация/эффект начинается сразу.

2) в датасете "data_Y_iv" внутривенный способ введения препарата, т.к. максимальная концентрация/эффект начинается сразу.

3) В датасете "data_X_po" пероральный способ введения лекарственного стредства, т.к. при таком способе введения для достижения максимального эффекта от лекарства необходимо время.

Сразу сравнить эффективность препаратов не можем, так как у нас не обозначены единицы измерения TIME и DV.    
Если сравнивать эффективность препарата X в двух способах принятия, во внутревенном максимальное DV больше.


#####--------------- Task 2: Compute NCA parameters for IV and PO drug X ---------------#####



### Calculate PK parameters: AUClast, AUCinf, AUMClast, AUMCinf, CL, lambda_z, half_life, MRT for each subject usinf PKNCA package (fill the gaps ... in PKNCA functions)

```{r work5}

duplicated_rows <- duplicated(data_X_iv$TIME)
data_X_iv <- data_X_iv[-which(duplicated_rows),]

conc_obj_x_iv <- PKNCAconc(data = data_X_iv, 
                           formula =  DV ~ TIME)

dose_obj_x_iv <- PKNCAdose(data = data_X_iv %>% filter(TIME == 0), 
                           formula = DV ~ TIME, 
                           route = "intravascular")

data_obj_x_iv <- PKNCAdata(data.conc=conc_obj_x_iv,
                           data.dose = dose_obj_x_iv,
                           impute = "start_conc0",
                           intervals=data.frame(start= 0.1,
                                                end= 20,
                                                auclast=TRUE,
                                                aucinf.obs=TRUE, 
                                                aumclast = TRUE,
                                                aumcinf.obs=TRUE,
                                                mrt.last = TRUE))


results_obj_x_iv <- pk.nca(data_obj_x_iv)
NCA_X_iv_res <- as.data.frame(results_obj_x_iv) %>% spread(PPTESTCD, PPORRES)

summary(results_obj_x_iv)

```

```{r work6}

duplicated_rows <- duplicated(data_Y_iv$TIME)
data_Y_iv <- data_Y_iv[-which(duplicated_rows),]

conc_obj_y_iv <- PKNCAconc(data = data_Y_iv, 
                           formula =  DV ~ TIME)

dose_obj_y_iv <- PKNCAdose(data = data_Y_iv %>% filter(TIME == 0), 
                           formula = DV ~ TIME, 
                           route = "intravascular")

data_obj_y_iv <- PKNCAdata(data.conc=conc_obj_y_iv,
                           data.dose = dose_obj_y_iv,
                           impute = "start_conc0",
                           intervals=data.frame(start= 0.1,
                                                end= 800,
                                                auclast=TRUE,
                                                aucinf.obs=TRUE, 
                                                aumclast = TRUE,
                                                aumcinf.obs=TRUE,
                                                mrt.last = TRUE))


results_obj_y_iv <- pk.nca(data_obj_y_iv)
NCA_Y_iv_res <- as.data.frame(results_obj_y_iv) %>% spread(PPTESTCD, PPORRES)

summary(results_obj_y_iv)

```


```{r work7}

subject_data <- subset(data_X_iv, ID == 1)

init_dose <- 100
study_duration <- 20

measured_times <- unique(subject_data$TIME)
n_measurements <- length(measured_times)
concentrations <- rep(init_dose, n_measurements)

AUC <- numeric(n_measurements)
prev_AUC <- 0

for (i in seq_along(measured_times)) {
  if (i == 1) {
    prev_AUC <- concentrations[i] * measured_times[i]
  } else {
    AUC[i] <- concentrations[i] * measured_times[i] + (prev_AUC + concentrations[i]) * (measured_times[i] - measured_times[i - 1]) / 2
    prev_AUC <- AUC[i]
  }
}

CL <- init_dose / AUC[n_measurements] / study_duration
lambda_z <- log(2) / study_duration
half_life <- log(2) / lambda_z
AUMC <- numeric(n_measurements)

prev_AUMC <- 0

for (i in seq_along(measured_times)) {
  if (i == 1) {
    prev_AUMC <- concentrations[i] * measured_times[i]^2
  } else {
    AUMC[i] <- concentrations[i] * measured_times[i]^2 + (prev_AUMC + concentrations[i]) * (measured_times[i] - measured_times[i - 1]) * (measured_times[i] + measured_times[i - 1]) / 2
    prev_AUMC <- AUMC[i]
  }
}

MRT <- AUMC[n_measurements] / AUC[n_measurements]

# Расчет общего объема распределения (Vss)
Vss <- init_dose / (lambda_z * AUC[n_measurements])

AUClast <- sum(concentrations * diff(measured_times))
AUCinf <- AUClast + concentrations[n_measurements] * diff(tail(measured_times, 2)) / 2


# Вывод результатов
cat("AUClast: ", AUClast, "\n")
cat("AUCinf: ", AUCinf, "\n")
cat("CL: ", CL, "\n")
cat("lambda_z: ", lambda_z, "\n")
cat("half_life: ", half_life, "\n")
cat("MRT: ", MRT, "\n")
cat("Vss: ", Vss, "\n")

```

#####--------------- Task 4: Check bioequivalence of 2 theophylline drugs ---------------#####


```{r work8}

## Transform the dataset to obtain AUC for each drug (T and R)

Bioeq_data_mod <- Bioeq_data %>% 
  mutate(Per1_DR = substr(Seq,1,1),
         Per2_DR = substr(Seq,2,2)) %>% 
  gather("Period", "AUC0inf", -c("ID", "Seq", "Per1_DR", "Per2_DR")) %>% 
  mutate(TRT = ifelse(Period == "Per1", Per1_DR, Per2_DR)) %>% 
  select(-c("Per1_DR", "Per2_DR"))

# Check distribution of AUCs in the population

ggplot(data = Bioeq_data_mod, 
       aes(x = AUC0inf))+
  geom_histogram(binwidth = 10)

ggplot(data = Bioeq_data_mod %>% filter(TRT == "T"), 
       aes(x = AUC0inf))+
  geom_histogram(binwidth = 10)

ggplot(data = Bioeq_data_mod %>% filter(TRT == "R"), 
       aes(x = AUC0inf))+
  geom_histogram(binwidth = 10)


# Compute geometric means ratios and corresponding CI

Bioeq_data_aggr <- Bioeq_data_mod %>% 
  group_by(TRT) %>% 
  summarise(n = n(),
            mean = mean(AUC0inf),
            sd = sd(AUC0inf),
            cv = sd/mean*100,
            Gmean = mean(log(AUC0inf)),
            Gsd = exp(sd(log(AUC0inf))),
            CV = sqrt(exp(sd(log(AUC0inf))^2)-1)*100)

Gmean_ratio <- Bioeq_data_aggr$Gmean[Bioeq_data_aggr$TRT == "T"] /
  Bioeq_data_aggr$Gmean[Bioeq_data_aggr$TRT == "R"] 

anova_model <- aov(data = Bioeq_data_mod,
                   formula = log(AUC0inf) ~ Period + Seq + TRT + ID, 
                   intercept = T)

anova_model_sum <- as.data.frame(summary(anova_model)[[1]])

# Make a conclusion about bioequivalence of 2 drugs

CI_table <- function(anova_data = Bioeq_data_mod, anova_all = anova_model_sum, alpha = 0.1) {
  MSE <- as.numeric(anova_all["Residuals", "Mean Sq"])
  
  n <- table(anova_data$Seq[anova_data$Period == "Per1"])
  
  trt_mean <- tapply(anova_data$AUC0inf, anova_data$TRT, function(x) mean(log(as.numeric(x))))
  
  CI <- round(exp(trt_mean["T"] - trt_mean["R"] + c(-1, 1) *  qt(1 - alpha/2, n[1] + n[2] - 2) * sqrt(MSE/2 * (1/n[1] + 1/n[2]))) * 100, 2)
  CV <- round(sqrt(exp(MSE) - 1) * 100, 2)
  gmean <- unname(round(exp(trt_mean["T"])/exp(trt_mean["R"]), 3))
  
  c(gmean = gmean, lower = paste0(CI[1], "%"), upper = paste0(CI[2], "%"), borders = "80% - 125%", CV = paste0(CV, "%"))
}

CI_res <- CI_table()

```


